【裁判字號】    95,訴緝,205
【裁判日期】    951204
【裁判案由】    常業詐欺
【裁判全文】
臺灣高雄地方法院刑事判決             95年度訴緝字第205號
公  訴  人  臺灣高雄地方法院檢察署檢察官
被      告  戊○○
上列被告因常業詐欺案件，經檢察官提起公訴（94年度偵字第
6286號），本院合議庭裁定由受命法官獨任進行簡式審判程序，
判決如下：
    主  文
戊○○共同意圖為自己不法之所有，以詐術使人將本人之物交付
，未遂，處有期徒刑伍月，如易科罰金，以新臺幣壹仟元折算壹
日。扣案如附表三所示之物，均沒收之。
    事  實
一、緣有劉德亮（本院通緝中，另行審結）、陳勝謙、王德勝、
    陳復華（以上3 人業經本院於95年5 月24日以94年度訴字第
    3167號案件審結）等人，基於常業詐欺之共同犯意聯絡及行
    為分擔，共組金光黨詐騙集團，先後多次在附表一編號1至3
    所列時間，在高雄縣市、屏東縣市等地，由劉德亮、陳勝謙
    先行尋覓欲行騙之對象，經選定目標後，再由劉德亮喬裝成
    大公司之老闆，並以改懸車牌號碼7N- 4261號賓士牌之自小
    客車（原車牌號碼為M7-5588 號）代步，藉消費或探尋有無
    土地出售為由與附表一編號1 至3 所示乙○○等人接觸，嗣
    見到乙○○等人後，由劉德亮向乙○○等人自稱「李文隆」
    、「徐文通」或「李董」，係建築或營造公司之董事長，並
    以委請乙○○等人幫忙留意是否有土地要出賣為由，與乙○
    ○等人搭訕結識，往後即時常與乙○○等人一起吃飯、唱歌
    ，期間並多次要求乙○○等人仲介土地予其買受，以製造其
    事業有成、資金雄厚之假象。俟取得乙○○等人之信任後，
    劉德亮便以委請乙○○等人充當土地買賣仲介人賺取仲介費
    為由，邀約乙○○等人至高雄市區之咖啡廳、泡沬紅茶店等
    地，商談簽訂土地買賣契約等相關事宜，席間即由偽裝成劉
    德亮大哥或友人之王德勝，拿出一瓶藥，佯稱該藥係最新發
    明之「抗癌症特效藥」且藥效顯著，買進後轉手即可賺取高
    額差價，為取信乙○○等人，劉德亮復表示其在高雄榮民總
    醫院（以下簡稱高雄榮總）當醫生之友，可以拿去鑑定真偽
    ，並帶同乙○○等人至高雄榮民總醫院會見已喬裝成高雄榮
    總「王主任」之陳復華，陳復華檢視該藥之後，即佯稱該藥
    藥效良好，並當場表示醫院欲高價大量購買，致乙○○等人
    信以為真而陷於錯誤，而於附表一編號1 至3 所示之時間提
    領如附表一編號1 至3 所示所示之金額，交予劉德亮合資向
    王德勝購買「抗癌症特效藥」後，劉德亮再駕車帶同乙○○
    等人至高雄榮總，並向乙○○等人謊稱欲將上開特效藥親自
    交給「王主任」洽談買賣事宜，要求乙○○等人在高雄榮總
    之大廳等候，嗣後劉德亮又以電話向乙○○等人佯稱改約在
    高雄市○○路郵政總局領取賣得價款，惟乙○○等人依指示
    前往上開地點遍尋無劉德亮蹤跡，始知受騙，紛紛報警處理
    。詎戊○○明知劉德亮等人係以上開手法對被害人詐欺取財
    ，竟僅因其失業經濟狀況不佳，即於94年元宵節過後，基於
    意圖為自己不法所之犯意聯絡，加入劉德亮、陳勝謙、王德
    勝、陳復華等人所組金光黨詐騙集團，欲詐騙被害人牟利，
    戊○○加入後係扮演搭載喬裝成公司大老板之劉德亮之司機
    ，於該集團尋得如附表一編號4 所示被害人甲○○後，戊○
    ○即多次搭載自稱「李董」之劉德亮前往甲○○在屏東縣九
    如鄉○○路○段所經營之「明珠卡拉OK」店消費，藉機與甲
    ○○熟識並取得甲○○之信任，並對甲○○施以詐術使其誤
    認劉德亮確係公司之大老板。於94年3 月10日晚間7 時許，
    劉德亮、戊○○及王德勝再度前往甲○○前揭經營之卡拉OK
    消費，劉德亮見時機成熟，遂夥同王德勝向甲○○訛稱：要
    邀請其擔任土地買賣之仲介人，其即可從中賺取土地仲介費
    用等語，並約定翌日上午前來搭載甲○○前往擔任土地買賣
    之仲介人，使甲○○陷於錯誤而信以為真，劉德亮、戊○○
    及王德勝等人見甲○○顯已上當，乃召集王德勝、陳復華及
    陳勝謙等人於翌日準備以前揭「抗癌特效藥」之手法詐騙甲
    ○○投資。惟甲○○於同年月10日當晚劉德亮等人離開後，
    經其女兒提醒，始驚覺遭劉德亮等人詐騙，於翌日劉德亮前
    往搭載甲○○時，甲○○即避不見面，劉德亮方知渠等預定
    詐騙甲○○錢財乙事已破局而不遂，劉德亮遂以電話告知戊
    ○○、陳勝謙、王德勝及陳復華等人前往高雄縣鳥松鄉○○
    路32號澄清湖大門前右側停車場集合。惟警方早已上線執行
    監聽監控渠等行動多時，乃於95年3 月11日12時許，在上揭
    處所將劉德亮、戊○○、王德勝、陳復華及陳勝謙5 人一舉
    查獲，並當場扣得如附表三、四所示「抗癌症之特效藥」等
    物品，始悉上情。
二、案經高雄市政府警察局移送臺灣高雄地方法院檢察署檢察官
    偵辦。
    理  由
一、本件被告戊○○所犯係死刑、無期徒刑、最輕本刑為3 年以
    上有期徒刑以外之罪，其於準備程序中就被訴事實為有罪之
    陳述，經法官告知簡式審判程序之旨，並聽取公訴人、被告
    之意見後，本院合議庭認為適宜而裁定由受命法官獨任進行
    簡式審判程序，先予敘明。
二、認定被告戊○○所涉本案犯罪事實部分：
(一)上揭犯罪事實，業據被告於本院審理時坦承不諱，核與被害
    人甲○○於警詢及本院審理時證述相符，並經證人即共同被
    告劉德亮於偵查中證述、證人即共同被告王德勝、陳復華於
    偵查於本院審理時證述明確（見偵二卷第137 頁至第149 頁
    、本院94年度訴字第3167號卷第204 頁至第210 頁），並有
    附表二、三所示「抗癌症特效藥」等物品扣案足憑，復有通
    訊監查書及通訊監察譯文（被告劉德亮受監聽號碼：000000
    0000號、被告陳復華受監聽號碼：0000000000號、被告戊○
    ○受監聽號碼：0000000000號、被告陳勝謙受監聽號碼：00
    00000000號、被告王德勝受監聽號碼：0000000000號）數份
    （見偵監一卷至偵監七卷、警一卷第32頁至第38頁、第53頁
    至第54頁、第99頁至第105 頁、偵一卷第18頁至第21頁、第
    24頁至第31頁、第55頁至第58頁、第61頁至第73頁、偵二卷
    第50頁至第92頁）、被告劉德亮所有車號M7-5588 號汽車車
    籍查詢認可資料（見偵一卷第40頁）、被告5 人及扣案物品
    照片數張（警一卷第151 頁至第154 頁）、被告5 人所組集
    團詐騙使用之剪報資料影本（警一卷第145 頁）、被告5 人
    所組詐騙集團遭查扣手機一覽表（見偵二卷第9 頁）、被告
    劉德亮自製名片一覽表（見偵二卷第10頁至第11頁）等在卷
    足憑，又扣案藥水經送行政院衛生署藥物食品檢驗局檢驗後
    ，僅係Lincomycin 之 抗生素，並無抗癌效果，有該局94年
    5 月31日藥檢壹字第0949408701號檢驗成績書乙份（見偵二
    卷第109 頁至第111 頁）附卷可按，均堪認定屬實。
(二)按刑法之詐欺取財罪，其構成要件係行為人對被害人施以詐
    術，使被害人陷於錯誤因而交付財物始足當之。所謂「詐術
    」一般係指傳遞與事實不符之資訊，進而使相對人有產生錯
    誤認知之可能。倘行為人意圖為自己或第三人不法之所有，
    基於整個詐騙計畫開始逐步對被害人傳遞不實之資訊，且該
    等資訊有使被害人陷於錯誤之可能，即屬已著手於詐欺犯行
    之實行，如被害人已陷於錯誤但因故尚未交付財物，即屬詐
    欺未遂階段，先予敘明。
(三)依（1） 附表五編號1 所示監聽譯文，劉德亮並於94年3 月
    10日13時56分39秒聯絡陳復華南下高雄，告知其翌日要行動
    並要其攜帶「樣品」即「抗癌症特效藥」；（2） 附表五編
    號2 所示監聽譯文顯示，劉德亮於同日17時01分45秒亦電話
    告知王德勝其所編造之土地買賣細節要其配合，以便共同向
    「對象林太太」即附表一編號4 所示被害人甲○○表示充當
    土地仲介人可以賺取30萬元佣金；（3） 劉德亮於同日以00
    00000000號撥打陳勝謙所使用0000000000號行動電話，聯繫
    陳勝謙須於翌日早上6 點出發前往金威飯店搭載陳復華（見
    偵二卷第57頁）；（4） 而被告戊○○與王德勝、陳復華翌
    日即於陳勝謙所駕駛車號YJ-2627 號賓士車上一同為警查獲
    ，並經警分別在陳勝謙前開車輛內起獲「抗癌症特效藥」50
    瓶及王德勝隨身手提包內查獲「抗癌症特效藥」1 瓶等情，
    已堪認定劉德亮、陳勝謙、王德勝、陳復華及被告戊○○於
    94 年3月11日齊聚於高雄之目的就是要對附表一編號4 所示
    被害人甲○○遂行詐騙。
(四)觀諸劉德亮、陳勝謙、王德勝、陳復華等人詐騙附表一編號
    1 至3 所示被害人之手法，均係由劉德亮乘名貴之賓士轎車
    ，劉德亮、王德勝則分別假冒建築公司、船運公司大老板藉
    機與被害人結識，期間劉德亮、王德勝並假意要求被害人為
    其介紹土地供其買受，製造渠等事業成功、生財有道及資金
    雄厚之假象，俟取得被害人信任後，劉德亮即藉邀請被害人
    擔任土地仲介人賺取土地仲介費用為由，邀約被害人陪同前
    往洽談土地買賣，席間即由王德勝即大力吹噓「抗癌症特效
    藥」之效果，經由陳復華偽裝榮總「王主任」表示願意以高
    價買受全部「抗癌症特效藥」後，劉德亮乃誘騙被害人一同
    出資向王德勝購買全部「抗癌症特效藥」後再行轉售予陳復
    華所偽裝之榮總「王主任」以賺取高額價差利潤，嗣被害人
    領取投資款項交予劉德亮後，劉德亮等人即藉故逃逸不知去
    向，堪認劉德亮等人係以前開手法作為渠等詐騙被害人上當
    之一貫計畫。是被告戊○○於94年元宵節過後加入劉德亮等
    人之詐騙集團，就附表一編號4 所示被害人甲○○部分，戊
    ○○駕駛賓士轎車搭載劉德亮前往甲○○經營之卡拉OK店，
    劉德亮即向被害人甲○○自稱「李董」，與被告戊○○經常
    出入甲○○所經營之卡啦OK店消費並藉機與被害人甲○○熟
    識，並於為警查獲前即已夥同王德勝向被害人甲○○表示要
    邀請其擔任土地買賣仲介人可賺取土地仲介費用等節，業據
    證人即被害人甲○○於警詢及本院審理時證述明確（見警一
    卷第68頁至第70頁、本院94年度訴字第3167號卷第202 頁至
    第203 頁），佐以被告5 人攜帶「抗癌症特效藥」並集結商
    討如何向被害人甲○○謊稱土地買賣仲介事宜以及劉德亮並
    將原M7-5588 號車牌之賓士自小客車改懸掛7N-4261 號車牌
    等情，足認被告戊○○及劉德亮等人已對被害人甲○○施以
    詐術，並俟機進行下一步詐騙計畫，僅被害人甲○○因其女
    兒提醒方未繼續受騙赴約，則揆諸前揭說明意旨，被告戊○
    ○及劉德亮等5 人應已著手對被害人甲○○進行詐騙犯行，
    要屬無疑。
(四)是綜上證據，足見被告戊○○夥同劉德亮、王德勝、陳復華
    及陳勝謙共同對附表一編號4 所示被害人甲○○為詐騙之自
    白，核與事實相符，可採為論罪證據。從而，本件事證明確
    ，被告犯行，堪予認定，自應依法論科。
三、科刑部分：
(一)按新舊法比較時，應就罪刑有關之共犯、未遂犯、連續犯、
    牽連犯、結合犯以及累犯加重、自首減輕、暨其他法定加減
    原因、與加減例等一切情形，綜其全部之結果，而為比較，
    再適用有利於行為人之法律處斷，且應就罪刑有關之一切情
    形，比較其全部之結果，而為整個之適用，不能割裂而分別
    適用有利益之條文，最高法院24年度上字第4634號、27年度
    上字第2615號判例業已明揭其旨。查被告戊○○行為後，如
    附表二所示之相關法律均業經變更，並俱於95年7 月1 日施
    行，玆經整體比較結果，裁判時法對被告較為有利，從而依
    刑法第2 條第1 項但書規定，自應適用各該裁判時法，亦即
    修正後法，合先指明。
(二)是核被告戊○○就詐騙附表一編號4 被害人甲○○所為，係
    犯刑法第339 條第1 項、第3 項之普通詐欺取財未遂罪。被
    告戊○○就上開犯行與劉德亮、陳勝謙、王德勝、陳復華間
    ，有犯意聯絡及行為分擔，俱為共同正犯（刑法第28條將共
    同正犯之「實施」修正為「實行」，並於95年7 月1 日施行
    ，惟其修法意旨乃為強調個人責任，並強調犯罪係處罰行為
    ，而非處罰行為人之思想或惡性，即重視客觀之犯罪行為，
    故有修正共同正犯之參與類型，確定在「實行」概念下之共
    同參與行為，始成立共同正犯，以杜舊法時代將「實施」二
    字涵蓋陰謀、預備、著手、實行之概念在內之爭議，換言之
    ，上開修正僅係避免產生刑法關於共同正犯之規定可能處罰
    行為人之思想或惡性之誤解，蓋縱依修正前之規定，關於陰
    謀、預備行為之處罰仍以法有明定為限【且陰謀、預備行為
    既明定為犯罪構成要件，行為人之陰謀、預備行為自屬構成
    要件之實行行為，自不待言】，而我國向來實務肯定共謀共
    同正犯之存在亦非基於該等法文之「實施」可能含括之文義
    解釋，是該修正尚非涉及法律效果之實質變更，自無新舊法
    比較之問題，應逕依裁判時法論以共同正犯，附此敘明）。
    又被告戊○○於附表一編號4 所示犯行，雖已著手於詐欺取
    財行為之實行，惟未生取得財物之結果，其犯罪尚屬未遂階
    段，又修正前刑法就一般未遂犯之成立要件及處罰效果，原
    分定於修正前刑法第25條第1 項、第26條前段，修正後刑法
    將原第26條前段之規定，改列為修正後刑法第25條第2 項後
    段，僅涉及條文條項調整，其成立要件及處罰效果則無變更
    ，此部份尚無新舊法比較之問題，自應依現行刑法第25條第
    2 項規定，按既遂犯之刑度減輕其刑。又被告戊○○僅參與
    附表一編號4 詐騙被害人甲○○部分之犯行，業經公訴人當
    庭更正確認（見本院卷第51頁），本院自僅須就此部分為審
    理，是原起訴意旨認被告戊○○亦有參與詐騙附表一編號1
    至3 所示被害人乙○○等人之犯行，即毋庸為不另為無罪之
    諭知，附此敘明。
(三)爰審酌被告戊○○不思以正當途徑賺取應得之報酬，竟與劉
    德亮、陳勝謙、王德勝、陳復華共組金光黨詐騙集團，共同
    詐騙附表一編號4 所示被害人甲○○，惡性非輕，幸因被害
    人甲○○及時發現遭騙，始未投資上當，並念及其於本院審
    理時已坦承認犯行，不再飾詞狡辯，犯後態度尚可，並慮及
    其犯罪之手段、動機、目的、智識程度等一切情狀，量處如
    主文所示之刑，並斟酌其犯罪時無業，教育程度為高中畢業
    、經濟情況不佳等情狀，併諭知易科罰金以新臺幣1,000 元
    折算壹日，以示懲儆。
(五)末查，扣案如附表三所示之物，均係被告戊○○及共犯劉德
    亮、陳勝謙、王德勝、陳復華等人所有供犯罪所用或預備供
    犯罪所用之物，應依刑法第38條第1 項第2 款之規定，予以
    宣告沒收；又附表三編號4 、8 至10所示行動電話SIM 卡，
    分屬於遠傳電信股份有限公司（即起始為0916、0917、0926
    之門號）、台灣大哥大股份有限公司（即起始為0918、0920
    、09 22 、0953之門號）及和信電訊股份有限公司（即起始
    為0938之門號）所核發予門號申請人之SIM 卡，該等門號
    SIM 卡之所有權均屬門號申請人所有，此有遠傳電信股份有
    限公司95年8 月1 日遠傳（業服）字第09510702247 號函、
    台灣大哥大股份有限公司95年7 月10日法大字095020688 號
    函、和信電訊股份有限公司95年3 月9 日和信（業服）字第
    09520201 937號函各乙紙及行動電話經營業者網路編碼核配
    表乙份在卷可憑，是上開門號既屬被告戊○○及共犯劉德亮
    、王德勝、陳復華所有供犯罪所用或預備之物，亦應一併依
    刑法第38條第1 項第2 款規定併予宣告沒收。至於扣案如附
    表四所示之物，其中編號2 、6 、8 至10所示物品雖係陳勝
    謙、劉德亮等人所有之物，然無法證明上開物品係被告戊○
    ○及共犯劉德亮、陳勝謙等人供犯罪所用之物；至編號1之
    車輛所有權人係被告之妻陳李碧燕，而編號1 、3 至5 、7
    所示號牌或行車執照，依道路交通安全規則第25條「汽車因
    故停駛或依法令規定責令停駛時，應填具異動登記書向公路
    監理機關辦理停駛登記，並將號牌及行車執照繳存」及第30
    條第1 項「又汽車報廢，應填具異動登記書，向公路監理機
    關辦理報廢登記，並同時將牌照繳還」之規定，堪認車輛號
    牌及車輛行照之所有權均非車輛登記名義人，而屬公路監理
    機關所有之物，是扣案如附表四所示之物，均不併予宣告沒
    收。
據上論斷，應依刑事訴訟法第273 條之1 第1 項、第299 條第1
項前段，刑法第2 條第1 項但書、第28條、第339 條第1 項、第
3 項、第25條第2 項、第41條第1 項前段、第38條第1 項第2 款
，刑法施行法第1 條之1 之規定，判決如主文。
本案經檢察官己○○到庭執行職務。
中    華    民    國    95    年    12    月    4     日
                  刑事第十二庭  法  官  林書慧
以上正本證明與原本無異。
如不服本判決，應於判決送達後10日內，向本院提出上訴狀。
中    華    民    國    95    年    12    月    5     日
                                書記官  鍾錦祥
附錄本件論罪科刑法條：
《中華民國刑法第339 條（普通詐欺罪）》
意圖為自己或第三人不法之所有，以詐術使人將本人或第三人之
物交付者，處5 年以下有期徒刑、拘役或科或併科1 千元以下罰
金。
以前項方法得財產上不法之利益或使第三人得之者，亦同。
前二項之未遂犯罰之。
《中華民國刑法施行法第1條之1 》
中華民國九十四年一月七日刑法修正施行後，刑法分則編所定罰
金之貨幣單位為新臺幣。
九十四年一月七日刑法修正時，刑法分則編未修正之條文定有罰
金者，自九十四年一月七日刑法修正施行後，就其所定數額提高
為三十倍。但七十二年六月二十六日至九十四年一月七日新增或
修正之條文，就其所定數額提高為三倍。
附表一：
┌──┬─────────┬───┬──────────────────┐
│編號│   詐 騙 時 間    │被害人│被詐騙交付財物之時間及金額（新台幣）│
├──┼─────────┼───┼──────────────────┤
│ 1  │93年清明節前後至同│乙○○│於93年6 月10日交付1,200,000 元予劉德│
│    │年6月10日         │      │亮、陳勝謙、王德勝、陳復華所組金光黨│
│    │                  │      │詐騙集團。                          │
├──┼─────────┼───┼──────────────────┤
│ 2  │93年4、5月間某日起│丁○○│於93年7 月19日交付2,000,000 元予劉德│
│    │至93年7月19日止   │      │亮、陳勝謙、王德勝、陳復華所組金光黨│
│    │                  │      │詐騙集團。                          │
├──┼─────────┼───┼──────────────────┤
│ 3  │93年11月間至94年1 │丙○○│於94年1月14日交付3,300,000予被告劉德│
│    │月14日            │      │亮、陳勝謙、王德勝、陳復華所組金光黨│
│    │                  │      │詐騙集團。                          │
├──┼─────────┼───┼──────────────────┤
│ 4  │94年農曆年過後某日│甲○○│(1)由被告戊○○夥同共犯劉德亮、陳勝 │
│    │起至94年3月11 日止│      │   謙、王德勝、陳復華共同詐騙被害人 │
│    │                  │      │   甲○○。                         │
│    │                  │      │(2)甲○○受騙後尚未付款。           │
└──┴─────────┴───┴──────────────────┘
附表二：
┌──────┬─────────────┬─────────────┬───────┬────┐
│相關變更條文│行為時法（下稱舊法）之內容│裁判時法（下稱新法）之內容│比  較  理  由│備    註│
├──────┼─────────────┼─────────────┼───────┼────┤
│刑法第340 條│刑法第340 條規定：「以犯（│刪除該條規定。            │依裁判時法，並│被告黃鈺│
│常業詐欺罪  │刑法）第339 條之罪為常業者│                          │無常業詐欺罪之│清本件詐│
│            │，處1 年以上7 年以下有期徒│                          │規定，僅有刑法│欺犯行僅│
│            │刑。」                    │                          │第339 條之普通│有1 次，│
│            │                          │                          │詐欺取財罪之處│如依行為│
│            │                          │                          │罰規定。      │時法須論│
│            │                          │                          │              │以常業詐│
│            │                          │                          │              │欺罪，依│
│            │                          │                          │              │裁判時法│
│            │                          │                          │              │僅該當於│
│            │                          │                          │              │刑法第  │
│            │                          │                          │              │339 條第│
│            │                          │                          │              │1 項之普│
│            │                          │                          │              │通詐欺取│
│            │                          │                          │              │財罪，是│
│            │                          │                          │              │裁判時法│
│            │                          │                          │              │較為有利│
│            │                          │                          │              │。      │
├──────┼─────────────┼─────────────┼───────┼────┤
│【罰金刑貨幣│依法律應處罰金、罰鍰者，就│中華民國94年1 月7 日法修正│刑法之貨幣單位│經按現行│
│單位之變更】│其原定數額得提高為2 倍至10│施行後，刑法分則編所定罰金│由「元（指銀元│法規所定│
│罰金罰鍰提高│倍（刑法乃係定明10倍）。第│之貨幣單位為新臺幣。94年1 │）」變更為「新│貨幣單位│
│標準條例第1 │1 條所定得提高倍數之規定，│月7 日刑法修正時，刑法分則│臺幣」，且刑法│折算新臺│
│條前段、第5 │於本條例修正後制定之法律，│編未修正之條文定有罰金者，│分則之罰金數額│幣條例第│
│條→刑法施行│不適用之；本條例修正前公佈│自94年1 月7 日刑法修正施行│，亦視該分則先│2 條之規│
│法第1 之1 條│之法律，於本條例修正後修正│後，就其所定數額提高為30倍│前曾修正與否，│定折算後│
│第1 項、第2 │其罰金罰鍰數額或法律經全部│。但72年6 月26日至94年1 月│而分別提高3 或│（刑法第│
│項          │修正而其罰金罰鍰數額未予變│7 日新增或修正之條文，就其│30倍。        │339 條及│
│            │更者，亦同。              │所定數額提高為3 倍。      │              │第340 條│
│            │                          │                          │              │規定）均│
│            │                          │                          │              │等值，是│
│            │                          │                          │              │以新法並│
│            │                          │                          │              │未較有利│
├──────┼─────────────┼─────────────┼───────┼────┤
│【罰金行之下│罰金：（銀元）1 元以上。  │罰金：新臺幣1000元以上，以│罰金刑之下限，│舊法下限│
│限與加、減】│                          │百元計算。                │由銀元10元（亦│刑較低，│
│刑法第33條第│                          │                          │經提高）即新臺│較為有利│
│5 款        │                          │                          │幣30元，提高為│        │
│            │                          │                          │新臺幣1000元；│        │
│            │                          │                          │且加（減）之最│        │
│            │                          │                          │低數額，亦由銀│        │
│            │                          │                          │元1 元即新臺幣│        │
│            │                          │                          │3 元，提高為新│        │
│            │                          │                          │臺幣100 元    │        │
├──────┼─────────────┼─────────────┼───────┼────┤
│【易科罰金折│犯最重本刑為5 年以下有期徒│犯最重本刑為5 年以下有期徒│易科罰金折算標│舊法有利│
│算標準變更】│刑以下之刑之罪，而受6 個月│刑以下之刑之罪，而受6 個月│準由銀元300 元│        │
│修正前刑法第│以下有期徒刑或拘役之宣告…│以下有期徒刑或拘役之宣告者│即新臺幣900 元│        │
│41條第1 項前│得以（銀元，下同）1 元以上│，得以新臺幣1000元、2000元│，提高為以新臺│        │
│段、修正前罰│3 元以下折算1 日，易科罰金│或3000元折算1 日，易科罰金│幣1000元、2000│        │
│金罰鍰提高標│。依刑法第41條易科罰金…就│。                        │元或3000元折算│        │
│準條例第2 條│其原定數額提高為100 倍折算│                          │1 日。        │        │
│→現行刑法第│1 日；法律所定罰金數額未依│                          │              │        │
│41條第1 項前│本條例提高倍數，或其處罰法│                          │              │        │
│段          │條無罰金刑之規定者，亦同。│                          │              │        │
├──────┼─────────────┴─────────────┴───────┴────┤
│            │1、依行為時法論以刑法第340 條之常業詐欺罪，其法定最低刑度為1 年以上有期徒刑，惟 │
│ 整  體  比 │   如依未遂犯規定減輕其刑至6 個月，其易科罰金之折算標準較低。                   │
│ 較  結  果 │2、依裁判時法論以刑法第339 條之普通詐欺取財罪，其法定最低度刑為1,000 元罰金，然 │
│            │   如處以拘役或有期徒刑，其易科罰金之折算標準較高。                             │
│            │3、經整體比較結果，應以裁判時法較為有利，自應整體適用裁判時法即新刑法規定甚明。 │
╘══════╧════════════════════════════════════════╛
附表三：本案扣押物品應予沒收之物
 ┌──┬──────┬──────┬───┬────────────┐
 │編號│扣押物品    │搜索扣押處所│持有人│備註                    │
 │    │            │            │      │                        │
 ├──┼──────┼──────┼───┼────────────┤
 │ 1  │M7-5588號賓 │高雄縣鳥松鄉│劉德亮│前開車輛所有人係劉德亮。│
 │    │士牌自小客車│大埤路32號（│      │                        │
 │    │1 輛（不含車│澄清湖大門右│      │                        │
 │    │牌）        │邊停車場）  │      │                        │
 ├──┼──────┼──────┼───┼────────────┤
 │ 2  │藥水87瓶    │劉德亮所有原│劉德亮│執行搜索扣押地點在高雄縣│
 │    │            │車號為7M-558│      │鳥松鄉○○路32號澄清湖大│
 │    │            │8 號但改懸掛│      │門右邊停車場內，所起獲之│
 │    │            │7N-4261號車 │      │87瓶藥水係實際上並無抗癌│
 │    │            │牌之賓士牌自│      │效果之「抗癌症特效藥」。│
 │    │            │小客車上起獲│      │                        │
 │    │            │藥水壹盒共  │      │                        │
 │    │            │36瓶        │      │                        │
 │    │            ├──────┼───┤                        │
 │    │            │陳勝勝所有YJ│陳勝謙│                        │
 │    │            │-2627號賓士 │      │                        │
 │    │            │牌自小客車上│      │                        │
 │    │            │起獲藥水1盒 │      │                        │
 │    │            │50瓶        │      │                        │
 │    │            ├──────┼───┤                        │
 │    │            │陳勝勝所有YJ│王德勝│                        │
 │    │            │-2627號賓士 │      │                        │
 │    │            │牌自小客車上│      │                        │
 │    │            │起獲藥水1 瓶│      │                        │
 ├──┼──────┼──────┼───┼────────────┤
 │ 3  │供盛裝「抗癌│劉德亮所有原│劉德亮│                        │
 │    │症特效藥」之│車號為7M-558│      │                        │
 │    │空包裝盒3個 │8號但改懸掛 │      │                        │
 │    │            │7N-4261號車 │      │                        │
 │    │            │牌之賓士牌自│      │                        │
 │    │            │小客車上    │      │                        │
 ├──┼──────┼──────┼───┼────────────┤
 │ 4  │行動電話10支│同上        │劉德亮│0000000000、0000000000、│
 │    │（不含SIM卡 │            │      │0000000000、0000000000、│
 │    │）          │            │      │0000000000、0000000000、│
 │    │            │            │      │0000000000、0000000000行│
 │    │            │            │      │動電話8 支及序號00000000│
 │    │            │            │      │0 00000000號、序號350145│
 │    │            │            │      │000000000號行動電話2 支 │
 │    │            │            │      │，10行動電話機具上均以紅│
 │    │            │            │      │框貼紙貼上，註記手機號碼│
 │    │            │            │      │或序號。                │
 ├──┼──────┼──────┼───┼────────────┤
 │ 5  │抗癌新藥剪報│高雄市左營區│同上  │                        │
 │    │資料影本12張│新上里富國路│      │                        │
 │    │            │274號11樓   │      │                        │
 ├──┼──────┼──────┼───┼────────────┤
 │ 6  │民眾日報86.1│同上        │同上  │報導標題為：「金光黨賣仙│
 │    │.31金光黨詐 │            │      │丹詐騙290萬-誆稱肝癌靈藥│
 │    │騙報導      │            │      │瓶17萬，1嫌被逮3人在逃」│
 ├──┼──────┼──────┼───┼────────────┤
 │ 7  │名片1 盒    │同上        │同上  │(1)名揚建設股份有限公司總│
 │    │            │            │      │經理「徐文強」2張       │
 │    │            │            │      │(2)名揚科技股份有限公司董│
 │    │            │            │      │事長「陳文欽」8張       │
 │    │            │            │      │(3)萬隆建設股份有限公司、│
 │    │            │            │      │萬隆營造股份有限公司董事│
 │    │            │            │      │長「李文隆」26張        │
 │    │            │            │      │(4)萬隆建設股份有限公司、│
 │    │            │            │      │萬隆營造股份有限公司董事│
 │    │            │            │      │長「李文龍」17張        │
 │    │            │            │      │(5)萬隆投資顧問股份有限公│
 │    │            │            │      │司董事長「李金隆」15張  │
 │    │            │            │      │(6)大明鋼索股份有限公司、│
 │    │            │            │      │大明電子股份有限公司「江│
 │    │            │            │      │政雄」5張               │
 ├──┼──────┼──────┼───┼────────────┤
 │ 8  │行動電話3支 │陳勝勝所有YJ│王德勝│(1)0000000000、0000000000│
 │    │（含SIM 卡）│-2627號賓士 │      │行動電話2支，機具上均以 │
 │    │            │牌自小客車上│      │紅框貼紙貼上，註記手機號│
 │    │            │            │      │碼或序號。              │
 │    │            │            │      │(2)0000000000號行動電話1 │
 │    │            │            │      │支。                    │
 ├──┼──────┼──────┼───┼────────────┤
 │ 9  │行動電話1支 │同上        │陳復華│0000000000號            │
 │    │（含SIM 卡）│            │      │                        │
 │    │            │            │      │                        │
 ├──┼──────┼──────┼───┼────────────┤
 │ 10 │行動電話1支 │同上        │戊○○│0000000000號            │
 │    │（含SIM 卡）│            │      │                        │
 │    │            │            │      │                        │
 └──┴──────┴──────┴───┴────────────┘
附表四：本案扣押物品不予沒收之物
 ┌──┬──────┬──────┬───┬────────────┐
 │編號│扣押物品    │搜索扣押處所│持有人│備註                    │
 │    │            │            │      │                        │
 ├──┼──────┼──────┼───┼────────────┤
 │ 1  │YJ-2627號賓 │高雄縣鳥松鄉│陳勝謙│車輛所有人係陳勝謙之妻陳│
 │    │士牌自小客車│大埤路32號（│      │李碧燕。                │
 │    │1輛（含YJ-26│澄清湖大門右│      │                        │
 │    │27號車牌2 面│邊停車場）  │      │                        │
 │    │）          │            │      │                        │
 ├──┼──────┼──────┼───┼────────────┤
 │ 2  │電話簿2 本  │陳勝謙所有YJ│同上  │無法證明係本件被告等人供│
 │    │            │- 2627號賓士│      │犯罪所用之物。          │
 │    │            │牌自小客車上│      │                        │
 ├──┼──────┼──────┼───┼────────────┤
 │ 3  │車號7N-4261 │同上        │同上  │該行車執照名義人係被告陳│
 │    │號汽車行車執│            │      │勝謙之妻陳李碧燕，且該行│
 │    │照          │            │      │車執照之所有權係公路監理│
 │    │            │            │      │機關，並非被告所有之物。│
 │    │            │            │      │                        │
 │    │            │            │      │                        │
 │    │            │            │      │                        │
 ├──┼──────┼──────┼───┼────────────┤
 │ 4  │M7-5588 號車│劉德亮所有原│劉德亮│車牌係公路監理機關所有。│
 │    │牌2面       │車號為7M-558│      │                        │
 │    │            │8 號（但查獲│      │                        │
 │    │            │當時改懸掛7N│      │                        │
 │    │            │-4261 號車牌│      │                        │
 │    │            │）之賓士牌自│      │                        │
 │    │            │小客車上    │      │                        │
 ├──┼──────┼──────┼───┼────────────┤
 │ 5  │7N-4261號車 │劉德亮所有原│同上  │該車牌懸掛於劉德亮所有車│
 │    │牌2 面      │車號為7M-558│      │號為M7-5588號賓士牌自小 │
 │    │            │8 號（但改懸│      │客車上，車牌申請人為王麗│
 │    │            │掛7N-4261 號│      │卿，該車牌之所有權係監理│
 │    │            │車牌）之賓士│      │機關。                  │
 │    │            │牌自小客車上│      │                        │
 ├──┼──────┼──────┼───┼────────────┤
 │ 6  │電話簿2本   │同上        │同上  │無法證明係本件被告等人供│
 │    │            │            │      │犯罪所用之物。          │
 ├──┼──────┼──────┼───┼────────────┤
 │ 7  │車號YJ-2627 │同上        │同上  │該行車執照名義人係王麗卿│
 │    │號汽車行車執│            │      │，且該行車執照之所有權人│
 │    │照          │            │      │係公路監理機關，並非被告│
 │    │            │            │      │所有之物。              │
 ├──┼──────┼──────┼───┼────────────┤
 │ 8  │安泰銀行存褶│同上        │同上  │戶名：劉德亮            │
 │    │1本         │            │      │帳號：00000000000000    │
 │    │            │            │      │無法證明係本件被告等人供│
 │    │            │            │      │犯罪所用之物。          │
 ├──┼──────┼──────┼───┼────────────┤
 │ 9  │合作金庫存褶│同上        │同上  │戶名：劉德亮            │
 │    │1本         │            │      │帳號：0000000000000     │
 │    │            │            │      │無法證明係本件被告等人供│
 │    │            │            │      │犯罪所用之物。          │
 ├──┼──────┼──────┼───┼────────────┤
 │ 10 │土地登記謄本│高雄市左營區│同上  │無法證明係本件被告等人供│
 │    │1份         │新上里富國路│      │犯罪所用之物。          │
 │    │            │274號11樓   │      │                        │
 └──┴──────┴──────┴───┴────────────┘
附表五：被告戊○○與劉德亮、陳勝謙、王德勝、陳復華5 人就
        被害人甲○○案件已著手進行詐騙之監聽譯文
┌─┬───┬─┬─────┬─────┬────────────────┬───┐
│編│時間  │出│ 監聽電話 │ 聯絡對象 │ 通       話       內       容  │備  註│
│號│      │/ │          │          │                                │      │
│  │      │入│          │          │                                │      │
├─┼───┼─┼─────┼─────┼────────────────┼───┤
│1 │94年3 │出│0000000000│0000000000│B：喂？                         │見偵二│
│  │月10日│  │劉德亮（代│陳復華（代│A：在那裡？                     │卷第52│
│  │13時56│  │號A）     │號B）     │B：在吃咖啡。                   │頁    │
│  │分39秒│  │          │          │A：在那裡吃？                   │      │
│  │      │  │          │          │B：在交通銀行斜對面咖啡廳，衡陽 │      │
│  │      │  │          │          │   路ㄚ。                       │      │
│  │      │  │          │          │A：晚上下高雄ㄚ。               │      │
│  │      │  │          │          │B：晚上到高雄去ㄚ？             │      │
│  │      │  │          │          │A：明天做ㄚ。                   │      │
│  │      │  │          │          │B：好啦，好啦，我自己下去啦!    │      │
│  │      │  │          │          │A：喔。                         │      │
│  │      │  │          │          │B：好…                         │      │
│  │      │  │          │          │A：喂，"樣品"要帶來喔!          │      │
│  │      │  │          │          │B：好啦，好。                   │      │
├─┼───┼─┼─────┼─────┼────────────────┼───┤
│2 │94年3 │出│0000000000│0000000000│A：到那裡了                     │見偵二│
│  │月10日│  │劉德亮（代│王德勝（代│B：要到了                       │卷第53│
│  │17時1 │  │號A）     │號B）     │A：你到九如交流道下車           │頁至第│
│  │分45秒│  │          │          │B：車子九如路沒有下啦，只有到中 │54頁  │
│  │      │  │          │          │正路才有下。                    │      │
│  │      │  │          │          │A：沒有關係，在中正路下車也可以 │      │
│  │      │  │          │          │，我告訴你，我們先去，去到了，我│      │
│  │      │  │          │          │告訴你我們在九如路旁有一塊地，2 │      │
│  │      │  │          │          │分7乙筆，共2筆等於5分4，乙坪2萬7│      │
│  │      │  │          │          │，本來1坪出2萬8，我不要給他買， │      │
│  │      │  │          │          │當時我找沒有，回過頭來要向他買的│      │
│  │      │  │          │          │時候，當時是乙位力霸房屋的小姐介│      │
│  │      │  │          │          │紹認識的，現在那位小姐去大陸找不│      │
│  │      │  │          │          │到了，力霸房屋的小姐姓林啦，而對│      │
│  │      │  │          │          │象的太太也姓林，你有到大陸去找過│      │
│  │      │  │          │          │她，尋問地主如何聯絡，地主說土地│      │
│  │      │  │          │          │買賣，要有乙個中人，那位小姐沒有│      │
│  │      │  │          │          │辦法回來，地主委託我為中人，沒有│      │
│  │      │  │          │          │十足價錢是1千六百萬，對方願意出 │      │
│  │      │  │          │          │15萬佣金，那我們願意出15萬佣金給│      │
│  │      │  │          │          │你，地主是在地人，現搬到高雄去了│      │
│  │      │  │          │          │，麻煩我出來一趟，這樣就好了。  │      │
│  │      │  │          │          │B：喔                           │      │
│  │      │  │          │          │A：等乙下你不要這麼快走，在房間 │      │
│  │      │  │          │          │坐乙下，你到那裡下車打電話給我，│      │
│  │      │  │          │          │小清會開車過去載你              │      │
│  │      │  │          │          │B：那我直接就坐到火車站下車，直 │      │
│  │      │  │          │          │接到龍達飯店就好了，因為還有行李│      │
│  │      │  │          │          │A：你在那邊下車就好了，因為你要 │      │
│  │      │  │          │          │出來啦                          │      │
│  │      │  │          │          │B：我是要換個衣服啦             │      │
│  │      │  │          │          │A：這樣喔，那你晚一點出來可以啦 │      │
│  │      │  │          │          │，你坐車到龍達飯店就打電話給我，│      │
│  │      │  │          │          │小清會去載你                    │      │
│  │      │  │          │          │B：那我到龍達，衣服換好我就直接 │      │
│  │      │  │          │          │下來了                          │      │
│  │      │  │          │          │A：要怎麼講，你知道嗎           │      │
│  │      │  │          │          │B：我知道                       │      │
│  │      │  │          │          │A：你就說我以前要向他買，當時開 │      │
│  │      │  │          │          │價一坪2萬8太貴，現在我急著要訂，│      │
│  │      │  │          │          │談到一坪2萬7，講全部5分4，1千5百│      │
│  │      │  │          │          │坪，當初力霸房屋的小姐到大陸找不│      │
│  │      │  │          │          │到，叫我出來，我是姓李，你要叫什│      │
│  │      │  │          │          │麼呢？你就姓「朱」好了          │      │
│  │      │  │          │          │B：我姓朱                       │      │
│  │      │  │          │          │A：那沒有關係啦，你上次說我姓「 │      │
│  │      │  │          │          │陳」。                          │      │
│  │      │  │          │          │B：是的                         │      │
│  │      │  │          │          │A：你就說記錯了，上乙次是你來找 │      │
│  │      │  │          │          │我，過太久了，結果聽說我人在屏東│      │
│  │      │  │          │          │，你跑來找我，坐飛機到屏東，又飛│      │
│  │      │  │          │          │回台北，結果我人在臺中，記錯人了│      │
│  │      │  │          │          │，你就說你姓朱就好了啦          │      │
│  │      │  │          │          │B：我知道了                     │      │
└─┴───┴─┴─────┴─────┴────────────────┴───┘


司法院資訊處製作；財團法人民間司法改革基金會備份。
